臺灣高等法院高雄分院刑事裁定
111年度毒抗字第368號
抗  告  人  
即  被  告  李坤峻




上列抗告人因聲請強制戒治案件，不服臺灣橋頭地方法院中華民
國111年11月15日裁定(111年度毒聲字第581號)，提起抗告，本
院裁定如下：
    主  文
抗告駁回。
    理  由
一、本件抗告意旨略以：106年抗告人出獄後，就將毒品戒掉，1
    11年1月份因發生嚴重車禍，所以又去踫毒品，111年5月 即
    將毒品戒掉，到10月執行觀察勒戒都沒有踫過毒品，進所勒
    戒驗尿也未驗出毒品反應，在所期間母親皆有來會客，而停
    止觀察勒戒強制戒治之標準為何？據聞主導權完全在心理醫
    師手上，抗告人是第1次勒戒，卻被心理醫師評估不成功，
    未免本末倒置，110年7月15日實施保安處分觀察勒戒及戒治
    法條後，在強制戒治裁定書上也只是含糊帶過，並無明確記
    載評估分數，實令抗告人難以心服口服云云。
二、按犯毒品危害防制條例第10條之罪者，檢察官應聲請法院裁
    定，令被告入勒戒處所觀察、勒戒，其期間不得逾2月。觀
    察、勒戒後，檢察官依據勒戒處所之陳報，認受觀察、勒戒
    人無繼續施用毒品傾向者，應即釋放，並為不起訴之處分；
    認受觀察、勒戒人有繼續施用毒品傾向者，檢察官應聲請法
    院裁定令入戒治處所強制戒治，其期間為6個月以上，至無
    繼續強制戒治之必要為止。但最長不得逾1年，毒品危害防
    制條例第20條第1項、第2項定有明文。是檢察官依據勒戒處
    所之陳報，認受觀察、勒戒人有繼續施用毒品傾向者，應聲
    請法院裁定令入戒治處所強制戒治，此乃戒絕毒癮之法定程
    序。
三、再按有無繼續施用傾向之判斷準則以「前科紀錄與行為表現
    」、「臨床評估」、「社會穩定度」為評估之依據。查被告
    因施用第一、二級毒品，經原審法院以111年度毒聲字第387
    號裁定令入勒戒處所觀察、勒戒確定，且其於觀察、勒戒期
    間，經勒戒處所判定有繼續施用毒品傾向之事實，有原審法
    院上開刑事裁定、法務部○○○○○○○○111年11月8日高戒所衛字
    第11110010390號函暨所附有無繼續施用毒品傾向證明書及
    有無繼續施用毒品傾向評估標準紀錄表（111年度毒聲字第3
    87號卷、111年度毒偵字第920號卷）等資料附卷可稽。依上
    開有無繼續施用毒品傾向評估標準紀錄表之記載，被告在前
    科紀錄與行為表現方面評分30分（⒈毒品犯罪相關司法紀錄
    共10筆，每筆5分，因上限為10分，故該項得分為10分；⒉首
    次毒品犯罪年齡為20歲以下，得分10分；⒊其他犯罪相關紀
    錄有4筆，每筆2分，該項得分為8分；⒋入所時尿液毒品檢驗
    為無毒品反應，得分為0分；⒌所內行為表現有持續於所內抽
    菸，得分2分），在臨床評估方面評分36（⒈多重毒品濫用：
    有，種類海洛因、安非他命，得分10分；合法物質濫用：菸
    ，每種2分，得分2分；使用方式：有注射使用，得分10分；
    使用年數：超過1年，得分10分；⒉精神疾病共病：無，得分
    0分；⒊臨床綜合評估：中度，得分4分），在社會穩定度方
    面得分0分（⒈工作：全職工作，得分0分；⒉家庭：2-1家人
    藥物濫用：無，得分0分，2-2入所後家人是否訪視：有，得
    分0分，2-3出所後是否與家人同住：是，得分0分）。靜態
    因子得分合計60分，動態因子得分合計6分，靜態因子與動
    態因子總分合計66分；而依法務部與衛生署共同修正之「有
    無繼續施用毒品傾向評分標準評分說明手冊」所定判定原則
    ，得分在60分以上者，即可判定為有繼續施用毒品傾向。茲
    被告之得分為66分，已逾60分，故而判定有繼續施用毒品傾
    向。上開判定結果係依主管機關訂頒之評估基準進行，在客
    觀上並無逾越裁量標準，且上開判定結果是由專業醫師依前
    開評估基準所為之專業判斷，是法務部○○○○○○○○判定被告有
    繼續施用毒品之傾向，顯非無據。
四、綜上所述，原審因而依檢察官之聲請，適用毒品危害防制條
    例第20條第2項後段之規定，裁定令入戒治處所施以強制戒
    治，其期間為6個月以上，至無繼續強制戒治之必要為止，
    但最長不得逾1年，經核並無不合。而上開有無繼續施用毒
    品傾向評估標準紀錄表係由專業機構依毒品成癮條件製作之
    客觀評估項目，每項評分俱依相關紀錄勾填評分，並無主觀
    因素項目，被告空言指摘上開動態、靜態因子有疑慮，為心
    理醫師之主觀評定，顯有誤會，難認有理。又其所述在勒戒
    期間家人有探望，其與家人之連結係屬社會穩定度項，該項
    計分為0分，亦已予斟酌考量；抗告意旨上開指摘顯有誤會
    ，其持以抗告為無理由，應予駁回。
據上論結，應依刑事訴訟法第412條，裁定如主文。
中　　華　　民　　國　　111 　年　　12　　月　　1 　　日
                  刑事第九庭    審判長法  官  莊崑山
                                      法  官  呂明燕
                                      法  官  惠光霞
以上正本證明與原本無異。
不得再抗告。
中　　華　　民　　國　　111 　年　　12　　月　　1 　　日
                                      書記官  黃月瞳